【裁判字號】    97,訴,160
【裁判日期】    970630
【裁判案由】    毒品危害防制條例
【裁判全文】
臺灣臺東地方法院刑事判決               97年度訴字第160號
公  訴  人  臺灣臺東地方法院檢察署檢察官
被      告  甲○○
                    （現於臺灣臺東監獄另案執行中）
上列被告因毒品危害防制條例案件，經檢察官提起公訴（97年度
毒偵字第123 號），被告於本院準備程序中為有罪之陳述，經合
議庭裁定由受命法官獨任進行簡式審判程序，判決如下：
    主  文
甲○○施用第一級毒品，累犯，處有期徒刑拾月。扣案之海洛因
壹小包（驗餘淨重零點貳捌公克）、甲基安非他命陸小包（毛重
伍點伍公克），均沒收銷燬之；扣案之玻璃吸食器貳支、空夾鏈
袋貳拾捌個，均沒收之。
    事  實
一、甲○○前於民國89年間因施用毒品案件，經本院以89年度毒
    聲字第454 號裁定送觀察、勒戒，經觀察、勒戒後，認有繼
    續施用毒品之頃向，又經本院以90年度毒聲字第8 號裁定令
    入戒治處所施以強制戒治，嗣經停止戒治，餘戒治期間付保
    護管束，於91年1月4日保護管束期滿，並由臺灣臺東地方法
    院檢察署檢察官於同年月5日以91年度戒毒偵字第3號不起訴
    處分確定在案；又於95年間因故意犯施用第二級毒品案件，
    經本院以95年度易字第20號判處有期徒刑5月確定，於96年3
    月8 日徒刑縮刑期滿執行完畢，猶不知悔改，竟基於施用第
    一級毒品海洛因、第二級毒品甲基安非他命之犯意，於97年
    4月4日上午8時許，在臺東縣臺東市○○路284號金龍旅社23
    1 號房內，以將海洛因、基安非他命置入玻璃吸食器，並以
    打火機加熱吸食氣體之方式同時施用第一級毒品海洛因及第
    二級毒品甲基安非他命1 次。嗣因其另案經通緝，而為警於
    97年4月4日下午2時許，在上址金龍旅社231號房內搜索查扣
    甲○○所有第二級毒品甲基安非他命6小包（毛重5.5公克）
    、供其施用甲基安非他命所用之空夾鏈袋28個、玻璃吸食器
    2個等物，及其子陳通所有之海洛因1小包（驗餘淨重0.28公
    克），並於同日下午4 時許採集其尿液檢體送驗結果，呈嗎
    啡及安非他命類陽性反應，而查悉上情。
二、案經臺東縣政府警察局臺東分局報告臺灣臺東地方法院檢察
    署檢察官偵查起訴。
    理  由
一、本件被告甲○○所犯係死刑、無期徒刑、最輕本刑為3 年以
    上有期徒刑以外之罪，亦非高等法院管轄之第一審案件，而
    被告於本院行準備程序中就被訴事實為有罪之陳述，經告知
    被告簡式審判程序之旨並聽取當事人意見後，本院合議庭依
    刑事訴訟法第273條之1第1 項規定，裁定由受命法官獨任進
    行簡式審判程序，合先敘明。
二、上揭犯罪事實，業據被告於本院審理中坦承不諱，且被告為
    警查獲後所採集之尿液經送檢驗結果，呈嗎啡及甲基安非他
    命陽性反應，有慈濟大學濫用藥物檢驗中心檢驗總表、臺東
    縣警察局關山分局違反毒品危害防制條例案件採驗尿液名冊
    表各1紙在卷可稽，並有扣案之海洛因1小包、甲基安非他命
    6小包、空夾鏈袋28個、玻璃吸食器2個可佐。再者，被告前
    因施用毒品案件，經本院裁定送觀察、勒戒後，認有繼續施
    用毒品之頃向，又經本院裁定令入戒治處所施以強制戒治，
    經停止戒治付保護管束期滿後，由臺灣臺東地方法院檢察署
    檢察官以91年度戒毒偵字第3 號不起訴處分確定在案；又於
    95年間因施用第二級毒品，經本院以95年度易字20號判處有
    期徒刑5 月確定，於96年3月8日縮刑期滿執行完畢，此有臺
    灣高等法院被告前案紀錄表附卷可參，是被告乃經強制戒治
    完畢釋放後，5 年內再犯施用毒品之犯行，至為灼然。綜上
    ，足證被告前開自白與事實相符，犯行洵堪認定。
三、毒品危害防制條例於92年7月9日修正公布，自93年1月9日施
    行，其中第20條、第23條將施用毒品之刑事處遇程序，區分
    為「初犯」及「5年內再犯」、「5年後再犯」。依其立法理
    由之說明：「初犯」，經觀察、勒戒或強制戒治後，應為不
    起訴處分或不付審理之裁定；經觀察、勒戒或強制戒治執行
    完畢釋放後，「五年內再犯」者，因其再犯率甚高，原實施
    之觀察、勒戒及強制戒治既已無法收其實效，爰依法追訴或
    裁定交付審理。至於經觀察、勒戒或強制戒治執行完畢釋放
    後，「5 年後再犯」者，前所實施之觀察、勒戒或強制戒治
    已足以遮斷其施用毒品之毒癮，為期自新及協助其斷除毒癮
    ，仍適用「初犯」規定，先經觀察、勒戒或強制戒治之程序
    。從而依修正後之規定，僅限於「初犯」及「5 年後再犯」
    二種情形，始應先經觀察、勒戒或強制戒治程序。倘被告於
    5 年內已再犯，經依法追訴處罰，縱其第三次（或第三次以
    上）再度施用毒品之時間，在初犯經觀察、勒戒或強制戒治
    執行完畢釋放5年以後，已不合於「5年後再犯」之規定，且
    因已於「5 年內再犯」，顯見其再犯率甚高，原實施觀察、
    勒戒或強制戒治，已無法收其實效，即應依該條例第10條處
    罰（最高法院95年第7 次刑事庭會議決議參照）。本件被告
    於強制戒治後5 年內已再犯，並經依法追訴處罰，則本次再
    度施用毒品，雖在初犯經強制戒治執行完畢釋放5 年以後，
    然已不合於「5年後再犯」之規定，附此敘明。
四、查海洛因及甲基安非他命分別係毒品危害防制條例第2條第2
    項第1款、第2款所列之第一級、第二級毒品。核被告所為，
    係犯毒品危害防制條例第10條第1 項之施用第一級毒品罪及
    同條第2 項之施用第二級毒品罪。被告於施用毒品海洛因、
    甲基安非他命而持有各該毒品之低度行為，應分別為施用之
    高度行為所吸收，均不另論罪。被告將毒品海洛因及甲基安
    非他命混合施用，係以一施用毒品行為同時觸犯上開條例第
    10條第1項及第2項之罪，為想像競合犯，依刑法第55條前段
    規定，應從一重之施用第一級毒品罪處斷。按毒品之施用並
    無一定之方式，端視施用者之喜好而定，而海洛因及甲基安
    非他命亦非不能混合施用，若將二者置於玻璃球內混合後，
    再以燒烤吸食煙氣方式而施用，於施用者尿液中應可檢出嗎
    啡、甲基安非他命陽性反應，且綜觀全案卷證亦別無任何積
    極證據足認被告係於不同時地、以不同方法分別施用上開二
    種毒品。公訴意旨所認被告基於各別犯意分別施用第一、二
    級毒品之犯行，應予分論併罰者，容有未洽。被告有如事實
    欄所載之論罪科刑資料，亦有上開前案紀錄表可按，其於刑
    之執行完畢後5 年內故意再犯本罪，為累犯，應加重其刑。
    爰審酌被告於強制戒治後，仍不知警惕，不思尋求正當之身
    心發展，竟一再施用足以導致精神障礙、性格異常，甚至造
    成生命危險之毒品，戕害一己之身心健康，對社會治安可能
    之危害程度非微，惟其於犯罪後尚能坦承犯行等一切情狀，
    量處如主文所示之刑。扣案之海洛因1 小包（驗餘淨重0.28
    公克）、甲基安非他命6小包（毛重5.5公克），分別係第一
    級、第二級毒品，應依毒品危害防制條例第18條第1 項前段
    之規定沒收銷燬之。扣案之空夾鏈袋28個、玻璃吸食器2 個
    ，均屬被告所有供其犯本罪所用之物，業據被告供明在卷，
    均應依刑法第38條第1項第2款之規定，宣告沒收之。另扣案
    之注射針筒1支、塑膠小鏟1支、空夾鏈袋1 個，均非被告所
    有而供本案犯罪所用，亦經被告供明在卷，自不得宣告沒收
    。至被告請求就本案與97年度易緝字第6 號施用第二級毒品
    案件合併執行，依刑事訴訟法第477 條之規定，應由本案犯
    罪事實最後判決之法院之檢察官，聲請該法院為裁定，被告
    及其法定代理人、配偶亦得請求檢察官聲請之，附此敘明。
據上論斷，應依刑事訴訟法第273條之1第1 項、第299條第1項前
段，毒品危害防制條例第10條第1項、第2項、第18條第1 項前段
，刑法第11條、第47條第1項、第55條前段，第38條第1項第2 款
，判決如主文。
本案經檢察官許仁豪到庭執行職務。
中    華    民    國    97    年    6     月    30    日
                  刑事第三庭    法  官  蔡玉雪
以上正本證明與原本無異。
如不服本判決應於收受本判決後10日內向本院提出上訴書狀；上
訴書狀應敘述具體理由。未敘述上訴理由者，應於上訴期間屆滿
後20日內向本院補提理由書狀（均須按他造當事人之人數附繕本
）。「切勿逕送上級法院」。
                                書記官  陳昭穎
中    華    民    國    97    年    6     月      30   日
附錄本案論罪科刑法條全文：
毒品危害防制條例第10條
施用第一級毒品者，處六月以上五年以下有期徒刑。
施用第二級毒品者，處三年以下有期徒刑。


司法院資訊處製作；財團法人民間司法改革基金會備份。
